【裁判字號】    98,交聲,495
【裁判日期】    980731
【裁判案由】    聲明異議
【裁判全文】
臺灣臺南地方法院交通事件裁定         98年度交聲字第495號
原處分機關    交通部公路總局嘉義區監理所臺南監理站
異  議  人
即受處分人    甲○○
上列受處分人因違反道路交通管理處罰條例案件，對於交通部公
路總局嘉義區監理所臺南監理站98年3月30日所為之裁決處分（
處分案號：嘉監南字第74-CXP597049號），聲明異議，本院裁定
如下：
    主  文
原處分撤銷。
甲○○不罰。
    理  由
一、原處分意旨略以：異議人即受處分人甲○○（下稱異議人）
    所有之車牌號碼2520-LY號自用一般小客車，於民國97年3月
    18日12時48分，經人駕駛行經臺北縣蘆洲市○○路收費停車
    處所停車，並經催繳仍不依規定繳費，經臺北縣政府交通局
    （下稱舉發機關）逕行製單舉發，嗣經移送機關即交通部公
    路總嘉義區監理所臺南監理站（下稱原處分機關）以其違規
    事證明確，依照道路交通管理處罰條例第56條第2項之規定
    ，裁處異議人罰鍰新臺幣（下同）300元等語。
二、異議意旨略以：異議人所有車牌號碼2520-LY號自小客車（
    連同牌照），於96年間即典當於大華當舖用以借款，嗣因無
    力繳納本息回贖，約於96年7月間該自小客車即遭當舖轉賣
    與他人使用，該自小客車及牌照已非異議人所能管領支配。
    且異議人皆在臺南市中健慧豐銀庄股份有限公司工作，並未
    至北部，上開違規行為實與異議人無涉，為此聲明異議，請
    求撤銷原處分等語。
三、按道路交通管理處罰條例第7條之2、同條例第85條第1項及
    違反道路交通管理事件統一裁罰基準及處理細則第36條之規
    定，如係逕行舉發之情形，應按已查明之資料，由舉發機關
    送達被通知人即汽車所有人，再由汽車所有人依通知單之應
    到案日期前到案，並告知違規駕駛人之姓名等資料，處罰機
    關應另行通知違規駕駛人到案依法處理，逾應到案日期，處
    罰機關始得依上揭規定處罰該汽車所有人。換言之，對於違
    反道路交通管理處罰條例行為之處罰，原則上應處罰汽車駕
    駛人，而例外如有應可歸責於車輛所有人之情形下，始得處
    罰車輛所有人。然上開所指之「汽車所有人」，並非專指車
    籍資料上所登記之車主，而係指該車輛於違規當時之真正所
    有權人，蓋車籍資料僅係監理機關對於車輛管理之行政登記
    事項，車籍資料上之車主名稱登記，雖可據以作為該車所有
    人之判斷依據，然該車籍資料所登記之車主，並非當然即為
    民法上之真正所有權人，實際上仍應依照民法上動產所有權
    歸屬之相關規定加以判斷，而非絕對以車籍資料上登記之車
    主，為認定車輛所有權人之唯一標準。
四、經查：
  (一)車牌號碼2520-LY號自用一般小客車，於97年3月18日12時48
    分，經人駕駛行經臺北縣蘆洲市○○路收費停車處所停車，
    並經催繳仍不依規定繳費，經舉發機關逕行製單舉發，嗣經
    原處分機關以其違規事證明確，依照道路交通管理處罰條例
    第56條第2項之規定，裁處異議人罰鍰300元，有臺北縣政府
    交通局北交營字第CXP597049號舉發通知單及原處分機關98
    年3月30日嘉監南字第裁74-CXP597049號違反道路交通管理
    事件裁決書一份附卷可稽。
  (二)次查，異議人辯稱：其因無力繳納本息回贖，於96年7月間
    該自小客車即遭當舖轉賣他人等情，核與證人張元瀚陳稱其
    於96年7月1日自大華當舖購得該車，嗣於97年3月14日復賣
    予楊傳宗等情相符，並有流當品讓渡合約、汽車讓渡書附卷
    可稽（本院98年度交聲字第383號卷第23-24頁），足證異議
    人確非本件違規事件中之該車輛所有人及實際駕駛人無訛。
五、綜上所述，本件依調查所得之證據，尚不足以證明本件違規
    行為時，異議人為上開自小客車之所有人，或係實際駕駛人
    ，則原處分機關未予詳查，僅以異議人為2520-LY號牌照自
    小客車車籍登記之所有人即對之逕行裁罰，於法即有未合，
    自應由本院裁定將原處分撤銷，另為異議人不罰之諭知，以
    資適法。
六、據上論斷，應依道路交通管理處罰條例第87條第2項，道路
    交通案件處理辦法第20條前段，裁定如主文。
中    華    民    國    98    年    7     月    31    日
                  交通法庭   法  官  廖建彥
以上正本證明與原本無異。
如不服本裁定應於送達後5日內向本院提出抗告狀（應附繕本）
。
                             書記官  吳揆滿
中    華    民    國    98    年    7     月    31    日


司法院資訊處製作；財團法人民間司法改革基金會備份。
